臺灣高等法院刑事判決
110年度上訴字第693號
上  訴  人
即  被  告  何彥成




選任辯護人  陳思伃律師（法扶）
上列上訴人因違反毒品危害防制條例案件，不服臺灣臺北地方法
院109年度訴字第1040號，中華民國110年1月12日第一審判決（
起訴案號：臺灣臺北地方檢察署109年度偵字第25567號），提起
上訴，本院判決如下：
    主  文
原判決關於附表一編號五至八所示之罪暨定應執行刑部分，均撤
銷。
何彥成犯如附表一編號五至八「本院主文」欄所示之罪刑及沒收
。
其他上訴駁回。
上開撤銷改判部分與上訴駁回部分所處之刑，應執行有期徒玖年
陸月。
    犯罪事實
一、何彥成明知甲基安非他命係毒品危害防制條例第2條第2項第
    2款所規定之第二級毒品，不得無故持有及販賣，竟基於販
    賣第二級毒品甲基安非他命以營利之各別犯意，分別為下列
    犯行：
  ㈠於民國108年8月19日20時50分許起至翌日22時36分許止，以
    其所持用之如附表二編號四及五所示之行動電話各1支為聯
    絡工具，透過「MESSENGER」通訊軟體，與林詩佩磋商販賣
    第二級毒品相關事宜後，即於同日稍晚，在其位在臺北市○○
    區○○○路000巷00號住處門口，以新臺幣（下同）3,000元之
    價格，販賣並交付第二級毒品甲基安非他命1公克予林詩佩
    ，並當場收取林詩佩交付之價金3,000元。
  ㈡另於108年8月29日19時27分許起至同日20時4分許止，以如附
    表二編號四及五所示之行動電話各1支為聯絡工具，透過「M
    ESSENGER」通訊軟體，與林詩佩磋商販賣第二級毒品相關事
    宜後，遂於同日20時18分許，在其上址住處門口，以6,000
    元之價格，販賣並交付第二級毒品甲基安非他命2公克予林
    詩佩，並當場收受林詩佩交付之價金6,000元。
  ㈢另於108年9月11日23時19分許起至同年月17日8時3分許止，
    以如附表二編號四及五所示之行動電話各1支為聯絡工具，
    透過「MESSENGER」通訊軟體，與林詩佩磋商販賣第二級毒
    品相關事宜後，遂於同日稍晚，在其上址住處門口，以3,00
    0元之價格，販賣並交付第二級毒品甲基安非他命1公克予林
    詩佩，並當場收受林詩佩交付之價金3,000元。
  ㈣另於108年10月12日17時35分許起至同年月15日13時47分許止
    ，以如附表二編號四及五所示之行動電話各1支為聯絡工具
    ，透過「MESSENGER」通訊軟體，與林詩佩磋商販賣第二級
    毒品相關事宜後，遂於同年月15日14時6分許，在其上址住
    處門口，以3,000元之價格，販賣並交付第二級毒品甲基安
    非他命1公克予林詩佩，並當場收受林詩佩交付之價金3,000
    元。
  ㈤另於108年11月29日凌晨2時6分許，以如附表二編號四及五所
    示之行動電話各1支為聯絡工具，透過「MESSENGER」通訊軟
    體，與林詩佩磋商販賣第二級毒品相關事宜後，遂於同日凌
    晨3時23分許，在其上址住處門口，以3,000元之價格，販賣
    並交付第二級毒品甲基安非他命1公克予林詩佩，並當場收
    受林詩佩交付之價金3,000元。
  ㈥另於109年1月28日19時2分許，以如附表二編號四及五所示之
    行動電話各1支為聯絡工具，透過「MESSENGER」通訊軟體，
    與林詩佩磋商販賣第二級毒品相關事宜後，遂於同日19時29
    分許，在其上址住處門口，以3,000元之價格，販賣並交付
    第二級毒品甲基安非他命1公克予林詩佩，並當場收受林詩
    佩交付之價金3,000元。
  ㈦另於109年3月28日22時34分許，以如附表二編號四所示之行
    動電話1支為聯絡工具，透過「MESSENGER」通訊軟體，與林
    詩佩磋商販賣第二級毒品相關事宜後，遂於同日23時7分許
    ，在其上址住處門口，以3,000元之價格，販賣並交付第二
    級毒品甲基安非他命1公克予林詩佩，並當場收受林詩佩交
    付之價金3,000元。
  ㈧另於109年4月16日15時32分許起至同日16時34分許止，以如
    附表二編號四所示之行動電話1支為聯絡工具，透過「MESSE
    NGER」通訊軟體，與林詩佩磋商販賣第二級毒品相關事宜後
    ，遂於同日稍晚，在臺北市大安區之六張犁郵局前，以6,00
    0元之價格，販賣並交付第二級毒品甲基安非他命2公克予林
    詩佩，並當場收受林詩佩交付之價金6,000元。
  ㈨另於109年5月26日16時8分許起至翌日20時32分許止，以如附
    表二編號四所示之行動電話1支為聯絡工具，透過「MESSENG
    ER」通訊軟體，與林詩佩磋商販賣第二級毒品相關事宜後，
    遂於同年月27日21時6分許，在其上址住處門口，以3,000元
    之價格，販賣並交付第二級毒品甲基安非他命1公克予林詩
    佩，並當場收受林詩佩交付之價金3,000元。
  ㈩另於109年5月31日凌晨1時57分許起至同日14時28分許止，以
    如附表二編號四所示之行動電話1支為聯絡工具，透過「MES
    SENGER」通訊軟體，與林詩佩磋商販賣第二級毒品相關事宜
    後，遂於同日15時2分許，在其上址住處門口，以3,000元之
    價格，販賣並交付第二級毒品甲基安非他命1公克予林詩佩
    ，並當場收受林詩佩交付之價金3,000元。
  另於109年6月1日7時19分許起至同日13時47分許止，以如附
    表二編號四所示之行動電話1支為聯絡工具，透過「MESSENG
    ER」通訊軟體，與林詩佩磋商販賣第二級毒品相關事宜後，
    遂於同日20時52分許，在其上址住處門口，以6,000元之價
    格，販賣並交付第二級毒品甲基安非他命2公克予林詩佩，
    並當場收受林詩佩交付之價金6,000元。
  另於109年6月23日17時56分許起至同日20時17分許止，以如
    附表二編號四所示之行動電話1支為聯絡工具，透過「MESSE
    NGER」通訊軟體，與林詩佩磋商販賣第二級毒品相關事宜後
    ，遂於同日20時34分許，在其上址住處門口，以6,000元之
    價格，販賣並交付第二級毒品甲基安非他命2公克予林詩佩
    ，並當場收受林詩佩交付之價金6,000元。
  另於109年6月28日22時許起至同日22時19分許止，以如附表
    二編號四所示之行動電話1支為聯絡工具，透過「MESSENGER
    」通訊軟體，與林詩佩磋商販賣第二級毒品相關事宜後，遂
    於同日23時25分許，在位於臺北市大安區基隆路、通化街交
    岔路口之「50嵐」飲料店前，以6,000元之價格，販賣並交
    付第二級毒品甲基安非他命2公克予林詩佩，並當場收受林
    詩佩交付之價金6,000元。
  另於109年7月7日15時42分許起至同日22時44分許止，以如附
    表二編號四所示之行動電話1支為聯絡工具，透過「MESSENG
    ER」通訊軟體，與林詩佩磋商販賣第二級毒品相關事宜後，
    遂於同日23時12分許，在臺北市大安區基隆路2段之「星巴
    克」咖啡店前，以6,000元之價格，販賣並交付第二級毒品
    甲基安非他命2公克予林詩佩，並當場收受林詩佩交付之價
    金6,000元。
  另於109年7月17日凌晨1時49分許起至同日20時29分許止，以
    如附表二編號四所示之行動電話1支為聯絡工具，透過「MES
    SENGER」通訊軟體，與林詩佩磋商販賣第二級毒品相關事宜
    後，遂於同日20時49分許，在臺北市大安區基隆路2段之「
    星巴克」咖啡店前，以6,000元之價格，販賣並交付第二級
    毒品甲基安非他命2公克予林詩佩，並當場收受林詩佩交付
    之價金6,000元。
  另於109年8月28日18時19分許起至同日21時41分許止，以如
    附表二編號四所示之行動電話1支為聯絡工具，透過「MESSE
    NGER」通訊軟體，與林詩佩磋商販賣第二級毒品相關事宜後
    ，遂於同日22、23時許，在臺北市大安區基隆路2段之「星
    巴克」咖啡店前，以6,000元之價格，販賣並交付第二級毒
    品甲基安非他命2公克予林詩佩，並當場收受林詩佩交付之
    價金6,000元。
  另於109年8月29日23時43分許，以如附表二編號四所示之行
    動電話1支為聯絡工具，透過「MESSENGER」通訊軟體，與林
    詩佩磋商販賣第二級毒品相關事宜後，遂於翌（30）日凌晨
    0時許，在其上址住處門口，以3,000元之價格，販賣並交付
    第二級毒品甲基安非他命1公克予林詩佩，並當場收受林詩
    佩交付之價金3,000元。
  另於109年1月22日凌晨3時40分許起至同日凌晨5時31分許止
    ，以如附表二編號四所示之行動電話1支為聯絡工具，透過
    「MESSENGER」通訊軟體，與陳金廷磋商販賣第二級毒品相
    關事宜後，遂於同日凌晨5時48分許，在陳金廷位在臺北市
    中山區長安東路住處樓下，以1,000元之價格（起訴書誤載
    為3,000元，業經檢察官當庭更正），販賣並交付第二級毒
    品甲基安非他命1包予陳金廷，並當場收受陳金廷交付之價
    金1,000元。
二、嗣於同年2月13日13時45分許，何彥成因另案持有毒品案件
    ，經警於其臺北市○○區○○○路000巷00號住處查獲後，當場扣
    得如附表二編號五所示之行動電話1支（含門號卡2張），及
    於同年9月16日9時45分許，持搜索票至其上址住處執行搜索
    ，當場扣得如附表二編號一至四所示之物，乃循線查獲上情
    。
三、案經臺北市政府警察局大安分局報告臺灣臺北地方檢察署檢
    察官偵查起訴。
    理  由
壹、程序部分：
    本院認定事實所引用之下列證據資料（包含供述證據、文書
    證據等），並無證據證明係公務員違背法定程序所取得。又
    檢察官、被告何彥成及其辯護人於原審準備程序、審理時及
    本院審理時，對於原審及本院所提示之被告以外之人審判外
    之供述，包括供述證據、文書證據等證據，就證據能力均不
    爭執，且迄於言詞辯論終結前亦未聲明異議，亦無顯有不可
    信之情況與不得作為證據之情形，本院審酌上開證據資料作
    成時之情況，尚無違法不當及證明力明顯過低之瑕疵，而認
    為以之作為證據應屬適當，依刑事訴訟法第159條之5規定，
    本院所引用供述證據及文書證據等，均有證據能力。
貳、實體部分：
一、事實之認定： 
  ㈠上揭犯罪事實，業據上訴人即被告何彥成於原審及本院審理
    時均坦承不諱（見原審卷第90至101、162頁；本院卷第104
    至115頁），且經證人林詩佩、陳金廷分別於警詢時及偵查
    中證述綦詳（見偵卷第67至74、88頁；他字卷第150至155、
    164頁），復有搜索票、臺北市政府警察局大安分局搜索扣
    押筆錄暨扣押物品目錄表、扣案物品照片6張、指認犯罪嫌
    疑人紀錄表2份、證人林詩佩與被告間通訊軟體對話紀錄、
    證人陳金廷與被告間通訊軟體對話紀錄、扣案物品照片5張
    （見偵卷第45、47至51、61至63、79至81、97至99、101至1
    68、169、170、179、181、283-285頁）及臺北市政府警察
    局大安分局109年4月22日偵查報告書（見他字卷第5至7頁）
    在卷可稽，暨如附表二所示之物扣案可佐，足認被告前開任
    意性自白與事實相符，可以採信。
  ㈡至起訴意旨雖認被告如犯罪事實欄一所示販賣第二級毒品甲
    基安非他命犯行之價金係3,000元。惟被告於原審時供述及
    證人陳金廷於警詢時均就本次交易甲基安非他命毒品價金為
    1,000元乙情陳述明確（見原審卷第95頁、他字卷第88頁）
    ，且證人陳金廷於109年1月22日透過「MESSENGER」通訊軟
    體與被告聯繫時，經被告詢問其「有多少？」後，證人陳金
    廷確係表示：「1千。」等語，有證人陳金廷與被告間通訊
    軟體對話紀錄2張在卷可稽（見偵卷第179至181頁），足認
    本次被告所述其係以1,000元之代價販賣第二級毒品甲基安
    非他命1包予證人陳金廷乙情應與事實相符，堪可採信。是
    起訴意旨前揭所指，容有誤會，然此部分業經檢察官於原審
    準備程序時當庭更正交易價金為1,000元（見原審卷第95頁
    ），併予敘明。
  ㈢按販賣第二級毒品甲基安非他命，均係違法行為，非可公然
    為之，亦無公定價格，而每次買賣之價量，可能隨時依雙方
    關係深淺、資力、需求量及對行情之認知、來源是否充裕、
    查緝是否嚴緊、購買者被查獲時供述購買對象之可能風險之
    評估等，而異其標準，非可一概而論。從而，販賣之利得，
    除非經行為人詳細供出各次所販賣之毒品之進價及售價，且
    數量俱臻明確外，實難察得其交易實情，然販賣者從價差或
    量差中牟利，方式雖異，惟其販賣行為在意圖營利則屬同一
    。是舉凡有償交易，除足以反證其確係另基於某種非圖利本
    意之關係外，通常尚難因無法查悉其精確之販入價格，作為
    是否高價賣出之比較，諉以無營利之意思而阻卻販賣犯行之
    追訴。本件被告所為犯罪事實欄一㈠至所示販賣第二級毒品
    犯行係重罪，而被告與購毒之證人林詩佩及陳金廷等人均非
    至親，且有約定購買之價金或收取價金，則被告倘非有利可
    圖，應無平白費時、費力與證人聯繫；且酌以修正前毒品危
    害防制條例第4條第2 項之販賣第二級毒品罪，屬最輕本刑
    為有期徒刑7年以上之重罪，現行毒品危害防制條例第4條第
    2 項之販賣第二級毒品罪，則係最輕本刑為有期徒刑10年以
    上之重罪，若非為賺取價差或量差，被告當無甘冒風險而為
    販毒行為之理；況被告於原審審理中亦供稱：「我以3,000
    元之代價販賣甲基安非他命，可以賺500元，賣6,000元可以
    賺1,000元，賣1,000元可以賺100元。」等語（見原審卷第1
    63頁），足認被告確係為賺取價差而為本案各次販賣第二級
    毒品犯行。從而，依據上開積極證據及經驗法則綜合研判，
    堪認被告確係意圖營利，而為本案如犯罪事實欄一㈠至所示
    販賣第二級毒品犯行18次無訛。
  ㈣綜上所述，本案事證明確，被告上開18次販賣第二級毒品犯
    行，均堪認定，皆應依法論科。
二、論罪之說明：
　㈠新舊法比較：
　　被告所犯如犯罪事實欄一㈠至及行為後，毒品危害防制條
    例於109年1月15日總統華總字第1000004091號修正公布，於
    同年7月15日施行，茲比較如下：
  1.毒品危害防制條例第4條第2項：
　　修正前該條項原規定：「製造、運輸、販賣第二級毒品者，
    處無期徒刑或7年以上有期徒刑，得併科新臺幣1千萬元以下
    罰金。」，修正後則規定：「製造、運輸、販賣第二級毒品
    者，處無期徒刑或10年以上有期徒刑，得併科新臺幣1千5 
    百萬元以下罰金。」提高其法定刑，經比較新舊法之結果，
    以被告行為時即修正前毒品危害防制條例第4條第2項規定對
    被告較為有利，依刑法第2條第1項前段規定，自應適用行為
    時即修正前毒品危害防制條例第4條第2項規定。
  2.毒品危害防制條例第17條第2項：
　　毒品危害防制條例第17條第2項，於修正施行前規定：「犯
    第4條至第8條之罪於偵查及審判中均自白者，減輕其刑。」
　　，修正施行後則規定：「犯第4條至第8條之罪於偵查及歷次
    審判中均自白者，減輕其刑。」經比較新舊法結果，修正施
    行後毒品危害防制條例第17條第2項規定，係以被告於歷次
    審判中均自白犯罪者，作為減刑之要件，而所謂歷次審判中
    均自白，係指歷次事實審審級（包括更審、再審或非常上訴
    後之更為審判程序），且於各該審級中，於法官宣示最後言
    詞辯論終結時，被告為自白之陳述而言，是修正後之規定並
    未較為有利，依刑法第2條第1項前段規定，應仍適用行為時
    即修正施行前毒品危毒品危害防制條例第17條第2項規定。
　3.至毒品危害防制條例第17條第1項規定「犯第4條至第8條、
    第10條或第11條之罪，供出毒品來源，因而查獲其他正犯或
    共犯者，減輕或免除其刑。」並未修正，附予說明。
　4.綜上，經綜合法律修正前後之整體比較，揆諸刑法第2條第1
     項之「從舊從輕」原則，適用修正前之刑罰法律，對被告
    較為有利，自應就被告於犯罪事實欄一、㈠至及所為整體
    適用被告行為時即修正前毒品危害防制條例之相關規定。
　㈡按甲基安非他命屬毒品危害防制條例第2條第2項第2款所管制
    之第二級毒品，依法不得非法持有及販賣。是核被告如犯罪
    事實欄一㈠至、所示犯行，均係犯修正前毒品危害防制條
    例第4條第2項之販賣第二級毒品罪；如犯罪事實欄一至所
    示犯行，均係犯修正後毒品危害防制條例第4條第2項之販賣
    第二級毒品罪；被告上開各次因販賣第二級毒品而持有第二
    級毒品之低度行為，應各為其販賣第二級毒品之高度行為所
    吸收，均不另論罪。
  ㈢被告所犯上開18罪間，犯意各別，行為互殊，應分別論罪。
  ㈣刑之加重及減輕事由：
　1.累犯：
　　被告前因施用毒品案件，經臺灣台北地方法院以103年度簡
    字第65號判決、103年度審簡字第1211號判決分別判處有期
    徒刑4月確定，上開二案，嗣經臺灣台北地方法院以103年度
    聲字第2881號裁定定應執行有期徒刑6月確定，於104年8月1
    3日易科罰金執行完畢（下稱A案）；另於107年間，又因施
    用毒品案件，經臺灣台北地方法院以107年度簡字第2887號
    判決判處有期徒刑4月確定，於108年11月12日易科罰金執行
    完畢（下稱B案），有本院被告前案紀錄表附卷可證，是被
    告於A案有期徒刑執行完畢後5年內再犯本案犯罪事實欄一㈠
    至㈣各次有期徒刑以上之罪，及於B案有期徒刑執行完畢後5
    年內再犯本案犯罪事實欄一㈤至各次有期徒刑以上之罪，均
    構成累犯。然揆諸大法官釋字第775號解釋意旨，仍應於個
    案量刑裁量時具體審認被告有無特別惡性及對刑罰反應力薄
    弱之情，而斟酌是否應依刑法第47條第1項規定，加重其刑
    。斟酌被告所犯上開前案均為施用毒品，與本案販賣毒品之
    行為態樣、侵害法益、罪質等並不相同，且以本案情節，在
    本案所適用之修正前或修正後之毒品危害防制條例第4條第2
    項之法定刑度範圍內量刑，已足生教育矯治之用，是無依現
    行刑法第47條第1項規定加重其刑之必要，爰不依累犯規定
    加重其刑。
　2.犯罪事實欄一㈠至部分有修正前毒品危害防制條例第17條第
    2項規定之適用、犯罪事實欄一至部分有修正後毒品危害
    防制條例第17條第2項規定之適用：
　⑴被告就如犯罪事實欄一㈠至所示之販賣第二級毒品甲基安非
    他命予證人林詩佩之犯行，於偵查中自白不諱(見偵卷第241
    頁)，經檢察官起訴移審後，於原審109年10月30日訊問時，
    雖翻異前詞否認販賣，改稱是原價轉讓云云(見原審卷第34
    至38頁)，嗣於原審及本院準備程序、審理及本院審理時均
    坦承不諱(見原審卷第90至95、162頁、本院卷第42、104頁
    及110年4月21日審判筆錄第13頁)。為被告利益計，宜從寬
    認定被告於原審此審級亦自白犯罪，故就其所犯犯罪事實欄
    一㈠至所示犯行，符合修正前毒品危害防制條例第17條第2
    項之規定，就其所犯犯罪事實欄一至所示犯行，則亦符合
    修正後之毒品危害防制條例第17條第2項規定，自均分別依
    各規定減輕其刑。
  ⑵被告就如犯罪事實欄一所示之販賣第二級毒品甲基安非他命
    犯行，雖於原審及本院準備程序及審理時坦承不諱(見原審
    卷第95、162頁、本院卷第42、104頁及110年4月21日審判筆
    錄第13頁)，然其於警詢中經員警提示其於109年1月22日與
    證人陳金廷間之MESSENGER通訊軟體擷取畫面，且詢以：「
    證人陳金廷供稱對話內容中『1個』代表1公克毒品安非他命，
    『1千』代表買1000元的毒品安非他命，整段意思就是你詢問
    陳金廷是否要購買毒品安非他命，陳金廷原本要買1公克，
    但你說沒有那麼多，而後陳金廷跟你說買1000元毒品安非他
    命，之後你就將毒品送至他（原問題誤載為：來我）之前居
    住○○○○區○○街0號2樓），陳金廷當時是用1000元向你購買1
    小包毒品安非他命（重量不詳），以一手交錢一手交貨方式
    交易毒品，所述是否屬實？」後，被告供稱：「照文字紀錄
    來說陳金廷是要跟我買1000元毒品安非他命沒錯，但我並不
    記得有這件事，他已經搬走好幾年，我也沒拿毒品去他之前
    的住○○○○區○○街0號2樓）過。」等語（見偵卷第33、34頁）
    ；於偵查中亦供稱：「（檢察官問：109年1月22日凌晨5:48
    有無在陳金廷位在台北市中山區長安東路住處樓下，販賣1g
    安非他命給陳金廷？）我真的不記得我有去找過他。（檢察
    官問：你於108年1月22日凌晨5:31回覆陳金廷『我現在出門
    過去』，並於5:48撥打電話給陳金廷，是否代表你有去找陳
    金廷交付毒品？）我印象中我睡著了，我才打電話給陳金廷
    說我沒有要過去了。」、「賣給林詩佩的部分我都認罪。」
    等語（見偵卷第240、241頁）；於原審訊問羈押庭時，亦供
    稱：「林詩佩的部分我都承認，109年1月22日販賣給陳金廷
    這次我印象中最後我沒有過去；（經法官提示證人陳金廷偵
    查筆錄後）我記得我後來睡著了，並沒有去，我才打電話給
    他。」等語（見偵卷第258、259頁）。足徵其於警詢及偵查
    中均未曾對犯罪事實欄一所示販賣甲基安非他命予證人陳
    金廷之犯行為自白，是被告此部分犯行，自不符合修正後毒
    品危害防制條例第17條第2 項規定之偵審自白減刑要件，無
    從依該規定減輕其刑。
　3.被告犯如犯罪事實欄一㈤至㈧所示之4次犯行，有修正前毒品
    危害防制條例第17條第1項規定之適用：
  ⑴按（修正前）毒品危害防制條例第17條第1項規定：「犯第4 
    條至第8條、第10條或第11條之罪，供出毒品來源，因而查
    獲其他正犯或共犯者，減輕或免除其刑。」所謂供出毒品來
    源係指足資辨別其非屬共犯或共同正犯前手之特徵，使調查
    或偵查犯罪之公務員因而對之發動調查或偵查，而適用該減
    刑規定，需供出毒品來源而查獲者（最高法院97年度台上字
    第1475號、98年度台上字第4062號、98年度台上字第3653號
    、98年度台上字第3391號判決意旨參照）。又上開所稱「供
    出毒品來源，因而破獲者」，係指被告供出毒品來源之有關
    資料，諸如前手之姓名、年籍、住居所、或其他足資辨別之
    特徵等，使調查或偵查犯罪之公務員因而對之發動調查或偵
    查並破獲者而言。申言之，被告之「供出毒品來源」，與調
    查或偵查犯罪之公務員對之發動調查或偵查並進而破獲之間
    ，論理上須具有先後且相當之因果關係，固非謂被告一有「
    自白」、「指認」毒品來源之人，而破獲在後，即得依上開
    規定予以減刑。然若被告供出毒品來源者之前，調查或偵查
    犯罪之公務員尚非有確切之證據，足以合理懷疑被告所供販
    賣毒品來源之人，則嗣後之破獲與被告之「供出毒品來源」
    間，茍具有先後且相當之因果關係，自得適用上開規定予以
    減刑（最高法院98年度台上字第6331號判決意旨參照）。　
　⑵被告如犯罪事實欄一㈤至㈧所示之4次犯行部分：
　①經本院依職權詢問台北市政府警察局大安分局是否因被告之
    供述因而查獲其他正犯或共犯，經臺北市政府警察局大安分
    局回覆稱：「有查緝到「MARCUS CHANG」即張天予」等語，
    有本院被告公務電話查詢紀錄表在卷可稽（見本院卷第121
    頁）。另參諸被告於109年9月16日警詢筆錄供出向「MARCUS
    」購買，其中109年間共向「MARCUS」購買過超過3次及108
    年10月26日確實有跟他用Messenger聯繫購買毒品，並提供
    調查方向、「MARCUS CHANG」之年籍資料或相關特徵以供調
    查，且有其等間之108年10月26日通訊軟體聯繫紀錄在卷可
    佐（見本院卷第196至200頁），而「MARCUS CHANG」即張天
    予於110年3月17日警詢筆錄坦承108年10月26日、107至108
    年何彥成確實有向其購買毒品等語（見本院卷第173至178頁
    ），參之張天予於109年4月24日入法務部○○○○○○○○，有本院
    被告前案紀錄表在卷可稽。本院比對其向張天予購買之時間
    ，與本件被告販賣甲基安非他命之時間，基於罪疑有利於被
    告原則，本院從寬認定被告所犯如犯罪事實欄一㈤至㈧所示4
    次販賣甲基安非他命(即108年11月29日、109年1月28日、10
    9年3月28日、109年4月16日等4次)之來源，係向張天予購入
    ，而認定本件被告就犯罪事實欄一㈤至㈧等4次犯行，因被告
    供出毒品來源因而查獲其毒品來源張天予，故被告犯罪事實
    欄一㈤至㈧所示犯行部分，得適用修正前毒品危害防制條例第
    17條第1項規定減輕其刑，並遞減之。
　②至被告所犯犯罪事實欄一㈠至㈣、㈨至等14次犯行部分，經原
    審及本院函詢臺北市政府警察局大安分局、臺灣臺北地方檢
    察署是否因被告上開供述而查出毒品上游乙節，經臺北市政
    府警察局大安分局函覆稱：「被告所供出之毒品上游楊瑞瑜
    ，本分局已查明真實身分，目前尚未查獲，仍持續蒐證偵辦
    中。」、「被告何彥成於警詢時供稱上游上游楊瑞瑜本分局
    目前積極偵辦、蒐證中惟尚未查緝到案。」等語，及經臺灣
    臺北地方檢察署檢察官函覆稱：「本署並未查獲被告之毒品
    上游」、「本件尚未因被告何彥成之供述而查獲有上游楊瑞
    瑜之情事。」等語，有臺北市政府警察局大安分局109年12
    月11日北市警安分刑字第1093081875號函、110年3月16日北
    市警安分刑字第1103006861號函及臺灣台北地方檢察署109
    年12月9日北檢欽水109偵25567字第1099103183號函、110年
    3月19日北檢親水109偵25567字第1109021901號函在卷可稽
    （見原審卷第119、121頁；本院卷第90、91頁），顯見未因
    被告供述而查獲其他正犯或共犯，並因此破獲毒品來源。故
    此部分既查無證據證明有因供出毒品來源而查獲其他正犯或
    共犯之情形，自均不得適用修正前毒品危害防制條例第17條
    第1項之規定減輕其刑。　　
  4.本件無刑法第59條規定之適用：
　　按量刑固屬法院自由裁量之職權，然仍應受比例、罪刑相當
    原則等法則之拘束，並非可恣意為之，致礙及公平正義之維
    護，必須兼顧一般預防之普遍適應性與具體個案特別預防之
    妥當性，始稱相當。而刑法第59條之酌量減輕其刑，必須犯
    罪有特殊之原因，在客觀上足以引起一般人之同情，認為即
    予宣告法定低度刑期仍嫌過重者，始有其適用，至於犯罪後
    之態度等情狀，僅可為法定刑內從輕科刑之標準，不得據為
    酌量減輕之理由（最高法院51年台上字第899號判決、70年
    度台上字第794號判決、77年度台上字第4382號判決意旨等
    可參）。蓋毒品於國內流通氾濫，危害國民健康至鉅，已為
    眾所週知，然被告無視於毒品對他人之危害，竟為如附表所
    示販賣第二級毒品之犯行共18次，惡性非輕；況被告就犯罪
    事實欄一㈠至已依修正前毒品危害防制條例第17條第2項規
    定、犯罪事實一至已依修正後毒品危害防制條例第17條第
    2項規定減輕其刑；其中犯罪事實欄一㈤至㈧等4次犯行，因被
    告供出毒品來源因而查獲其毒品來源張天予，亦適用修正前
    毒品危害防制條例第17條第1項規定減輕其刑，並遞減之；
    益見其宣告之法定最低刑度已無情輕法重之情形，且查無被
    告有何特殊原因或堅強事由，而在客觀上足以引起一般人同
    情或憫恕之處，自無從再依刑法第59條規定減輕其刑，辯護
    人請求依刑法第59條規定酌減被告之刑，於法不合，不應准
    許。
三、撤銷改判即被告之犯罪事實欄一㈤至㈧等4次犯行部分之理由
    及科刑審酌事項：
  ㈠原判決就此部分據以論罪科刑，固非無見。惟原判決未及審
    酌被告就此部分所示之各次販賣毒品之上游於警詢時供出來
    源且查獲之事實，致未能依修正前毒品危害防制條例第17條
    第1項減輕其刑，即有未洽。被告就此部分之4次犯行以其業
    已供出來源並查獲，應適用修正前毒品危害防制條例第17條
    第1項規定減輕其刑，被告執以上訴，為有理由，自應由本
    院就原判決此部分予以撤銷改判。
　㈡爰審酌被告之素行(見本院被告前案紀錄表)，其販賣第二級
    毒品助長施用毒品之惡習，戕害國民身心健康，販賣甲基安
    非他命之次數達18次，影響社會治安，惟念其於原審及本院
    審理時已就全部犯行坦認不諱，並向警方供出此部分毒品來
    源張天予，及此部分所示4次販賣之甲基安非他命數量及犯
    罪所得數額、犯罪之動機、目的係一時貪利、手段，暨自述
    高職，從事清潔工，未婚、無子女，待遇約2萬6千元、家中
    有母親、妹妹及高齡之祖母(見本院110年4月21日審判筆錄
    第13頁)等一切情狀，就被告此部分犯行分別量處如附表一
    編號五至八所示本院主文欄所示之罪名及宣告刑。　　
　㈢沒收之說明：
　1.扣案如附表二編號一至四「扣案物品」欄所示之電子磅秤1
    台、夾鏈袋2批及行動電話1支，均係被告所有且供其為附表
    一編號五至八所示販賣第二級毒品犯行所用之物，經被告於
    原審坦承在卷（見原審卷第158頁），皆應依毒品危害防制
    條例第19條第1項規定，於被告上開各次販賣第二級毒品犯
    行部分諭知沒收之。另經警於109年2月13日至被告前揭住處
    扣得之附表二編號五「扣案物品」欄所示之行動電話1支（
    含門號卡2張），為被告所有之物，經被告坦承在卷（見原
    審卷第158頁），且經員警檢視該行動電話內之通訊紀錄，
    確發現被告有使用該手機透過「MESSENGER」通訊軟體與證
    人林詩佩聯繫如附表一編號五、六示販賣第二級毒品事宜，
    有員警偵查報告書1份及手機蒐證照片4張在卷可稽（見他字
    卷第5至7、30、32頁），足認扣案之附表二編號五「扣案物
    品」欄所示之行動電話1支（含門號卡2張），確係供被告與
    證人林詩佩聯繫如附表一編號五、六所示之交易甲基安非他
    命相關事宜所用之物，是該行動電話1支（含門號卡2張）與
    上開各犯行相關，亦應予宣告沒收之。
　2.被告就此部分4次販賣第二級毒品犯行，均已取得各次販毒
    之全數價金，業經認定如前，雖未扣案，然皆屬被告因犯罪
    所獲得之財物，如宣告沒收或追徵，亦無過苛調節條款之情
    形，自應依刑法第38條之1 第1 項前段規定，於被告各次販
    賣第二級毒品之罪項相關部分別宣告沒收，且依同條第3 項
    之規定，於全部或一部不能沒收或不宜執行沒收時，追徵其
    價額。
　3.至扣案如附表三編號一及二「扣案物品」欄所示之吸食器1
    組及殘渣袋1包，被告則否認與本案相關（見原審卷第158頁
    ），卷內亦無證據證明上開物品與被告所為本案各次販賣第
    二級毒品犯行有關，均不予宣告沒收。　
四、維持原判決即關於被告之犯罪事實欄一㈠至㈣及㈨至等14次犯
    行部分及駁回上訴之理由：
　㈠本院綜合調查證據結果，認原審以被告之犯罪事證明確，適
    用修正前毒品危害防制條例第4條第2項、第17條第2項、毒
    品危害防制條例第4條第2項、第17條第2項、第19條第1項，
    刑法第2條第1項前段、第11條、第38條之1第1項前段、第3
    項等規定，並審酌被告明知甲基安非他命為第二級毒品，卻
    為圖一己私利，任意將甲基安非他命販售予他人助長毒品流
    通，戕害國民健康與社會治安程度至鉅，所為實應予非難，
    並分別考量被告之犯罪事實欄一㈠至㈣及㈨至等14次犯行
　　販賣第二級毒品之價金及數量，及其自承各次犯行所得利益
    ，暨其智識程度及家庭經濟狀況（見原審卷二第163頁、本
    院110年4月21日審判筆錄第13頁)，暨其就犯罪事實欄一雖
    曾於警、偵程序中否認犯行，然終能於原審坦承犯行，及另
    就其他13次販賣甲基安非他命予林詩佩部分，雖一度於原審
    移審羈押訊問庭中否認犯行，然於警詢、偵查乃至原審審理
    時均坦承犯行之犯後態度等一切情狀，分別量處如附表一編
    號一至四及九至十八「原判決主文」欄所示之刑；復就沒收
    說明：1.扣案如附表二編號一至四「扣案物品」欄所示之電
    子磅秤1台、夾鏈袋2批及行動電話1支，均係被告所有且供
    其為如附表一編號一至四及九至十八示販賣第二級毒品犯行
    所用之物，經被告於原審坦承在卷（見原審卷第158頁），
    皆應依毒品危害防制條例第19條第1項規定，於被告上開各
    次販賣第二級毒品犯行部分諭知沒收；另經警於109年2月13
    日至被告前揭住處扣得之附表二編號五「扣案物品」欄所示
    之行動電話1支（含門號卡2張），為被告所有之物，經被告
    坦承在卷（見原審卷第158頁），且經員警檢視該行動電話
    內之通訊紀錄，確發現被告有使用該手機透過「MESSENGER
    」通訊軟體與證人林詩佩及陳金廷分別聯繫如附表一編號一
    至四及十八所示販賣第二級毒品事宜，有員警偵查報告書1
    件及手機蒐證照片4張在卷可稽（見他字卷第5至7、30、32
    頁），足認扣案之附表二編號五「扣案物品」欄所示之行動
    電話1支（含門號卡2張），確係供被告與證人林詩佩聯繫如
    附表一編號一至四所示之交易甲基安非他命相關事宜所用之
    物，及亦係作為其與證人陳金廷聯繫如附表一編號十八所示
    之交易甲基安非他命相關事宜使用之工具，是該行動電話1
    支（含門號卡2張）與上開各犯行相關，亦應宣告沒收；2.
    被告就附表一編號一至四及九至十八所示14次販賣第二級毒
    品犯行，均已取得各次販毒之全數價金，業經認定如前，雖
    未扣案，然皆屬被告因犯罪所獲得之財物，如宣告沒收或追
    徵，亦無過苛調節條款之情形，自應依刑法第38條之1 第1 
    項前段規定，於被告各次販賣第二級毒品之罪項相關部分別
    宣告沒收，且依同條第3 項之規定，於全部或一部不能沒收
    或不宜執行沒收時，追徵其價額；3.至扣案如附表三編號一
    及二「扣案物品」欄所示之吸食器1組及殘渣袋1包，被告則
    否認與本案相關（見原審卷第158頁），卷內亦無證據證明
    上開物品與被告所為本案各次販賣第二級毒品犯行有關，均
    不予宣告沒收。
　㈡經核原判決認事用法均無違誤，量刑亦屬妥適。被告上訴以
    原判決量刑太重，並主張有毒品危害防制條例第17條第1項
    、刑法第59條等規定，再減輕其刑等語。惟按量刑輕重，係
    屬事實審法院得依職權自由裁量之事項，苟其量刑已以行為
    人之責任為基礎，並斟酌刑法第57條各款所列情狀，而未逾
    越法定刑度或有濫用權限情事，即不得任意指為違法，最高
    法院75年台上字第7033號判例意旨可資參照。次按法律上屬
    於自由裁量之事項，有其外部性界限及內部性界限，並非概
    無拘束。依據法律之具體規定，法院應在其範圍選擇為適當
    之裁判者，為外部性界限；而法院為裁判時，應考量法律之
    目的，及法律秩序之理念所在者，為內部性界限；法院為裁
    判時，二者均不得有所踰越。在數罪併罰，有二裁判以上，
    定其應執行之刑時，固屬於法院自由裁量之事項，然仍應受
    前揭外部性界限及內部性界限之拘束，最高法院94年度台非
    字第233號判決亦可參照。此部分經原判決逐一剖析，並就
    卷內證據資料參互審酌，認定被告確有犯罪事實欄一㈠至㈣及
    ㈨至等14次販賣第二級毒品犯行，被告主張之此部分毒品來
    源楊瑞瑜及綽號『MARCUS CHANG』，尚未因被告所供出而查獲
    ，無從依修正前毒品危害防制條例第17條第1項規定減刑其
    刑；且被告所為犯罪事實欄一㈠至㈣及㈨至部分有修正前毒品
    危害防制條例第17條第2項規定之適用，犯罪事實欄一至
    部分有修正後毒品危害防制條例第17條第2項規定之適用，
    均減輕其刑，況被告為累犯，但因本案之犯罪類型、罪質與
    前案迥異而認不宜加重其刑，亦無刑法第59條情輕法重而顯
    堪憫恕得酌減其刑規定之適用，原審已審酌刑法第57條各項
    事由，在適法範圍內行使其量刑之裁量權，核無違法或不當
    之情形，業經本院詳述如前，原判決之量刑，於法並無不當
    。是被告上訴徒執前詞主張此部分原判決量刑太重，為無理
    由，應予駁回。
五、定應執行刑：
 　 被告撤銷改判（即犯罪事實欄一㈤至㈧等4次)部分與上訴駁回
    （即犯罪事實欄一㈠至㈣及㈨至等14次）部分所處之有期徒刑
    ，定應執行刑如主文第4項所示。至沒收部分，則依刑法第4
    0條之2第1項規定，併執行之。
據上論斷，應依刑事訴訟法第368條、第369條第1項前段、第364
 條、第299條第1項前段，修正前毒品危害防制條例第4條第2 項
、第17條第1項、第2項、第19條第1項，刑法第2條第1項、第11
條、第38條之1第1項前段、第3項、第51條第5款，判決如主文。
　　　
本案經檢察官郭建鈺提起公訴，檢察官張秋雲到庭執行職務。　
中　　華　　民　　國　　110 　年　　5 　　月　　12　　日
　　　　　　　　　刑事第十七庭  審判長法　官  鄭水銓
　　　　　　　　　　　　　　　　　    法　官  李世華 
　　　　　　　 　 　　　　　　　　　　法　官  黃雅芬
以上正本證明與原本無異。
如不服本判決，應於收受送達後20日內向本院提出上訴書狀，其
未敘述上訴之理由者並得於提起上訴後20日內向本院補提理由書
（均須按他造當事人之人數附繕本）「切勿逕送上級法院」。
                                      書記官  鄭雅云
中　　華　　民　　國　　110 　年　　5 　　月　　12　　日
附錄：本案論罪科刑法條全文　　　　　　　　　　　　　　　
修正前毒品危害防制條例第4條第2項：
製造、運輸、販賣第二級毒品者，處無期徒刑或 7 年以上有期
徒刑，得併科新臺幣1千萬元以下罰金。

毒品危害防制條例第4條第2項：
製造、運輸、販賣第二級毒品者，處無期徒刑或10年以上有期徒
刑，得併科新臺幣1千5百萬元以下罰金
附表一：
編號 犯罪事實         原判決主文（宣告刑及沒收） 本院主文  一 犯罪事實欄一㈠ 何彥成犯販賣第二級毒品罪，處有期徒刑叁年拾月。 扣案如附表二編號一至五「扣案物品名稱」欄所示之物，均沒收之；未扣案之販賣所得新臺幣叁仟元，沒收之，於全部或一部不能沒收或不宜執行沒收時，追徵其價額。 上訴駁回。  二 犯罪事實欄一㈡ 何彥成犯販賣第二級毒品罪，處有期徒刑肆年貳月。 扣案如附表二編號一至五「扣案物品名稱」欄所示之物，均沒收之；未扣案之販賣所得新臺幣陸仟元，沒收之，於全部或一部不能沒收或不宜執行沒收時，追徵其價額。 上訴駁回。  三 犯罪事實欄一㈢ 何彥成犯販賣第二級毒品罪，處有期徒叁年拾月。 扣案如附表二編號一至五「扣案物品名稱」欄所示之物，均沒收之；未扣案之販賣所得新臺幣叁仟元，沒收之，於全部或一部不能沒收或不宜執行沒收時，追徵其價額。 上訴駁回。  四 犯罪事實欄一㈣ 何彥成犯販賣第二級毒品罪，處有期徒叁年拾月。 扣案如附表二編號一至五「扣案物品名稱」欄所示之物，均沒收之；未扣案之販賣所得新臺幣叁仟元，沒收之，於全部或一部不能沒收或不宜執行沒收時，追徵其價額。 上訴駁回。  五 犯罪事實欄一㈤  何彥成犯販賣第二級毒品罪，處有期徒貳年拾月。 扣案如附表二編號一至五「扣案物品名稱」欄所示之物，均沒收之；未扣案之販賣所得新臺幣叁仟元，沒收之，於全部或一部不能沒收或不宜執行沒收時，追徵其價額。  六 犯罪事實欄一㈥  何彥成犯販賣第二級毒品罪，處有期徒貳年拾月。 扣案如附表二編號一至五「扣案物品名稱」欄所示之物，均沒收之；未扣案之販賣所得新臺幣叁仟元，沒收之，於全部或一部不能沒收或不宜執行沒收時，追徵其價額。  七 犯罪事實欄一㈦  何彥成犯販賣第二級毒品罪，處有期徒貳年拾月。 扣案如附表二編號一至四「扣案物品名稱」欄所示之物，均沒收之；未扣案之販賣所得新臺幣叁仟元，沒收之，於全部或一部不能沒收或不宜執行沒收時，追徵其價額。  八 犯罪事實欄一㈧  何彥成犯販賣第二級毒品罪，處有期徒刑參年貳月。 扣案如附表二編號一至四「扣案物品名稱」欄所示之物，均沒收之；未扣案之販賣所得新臺幣陸仟元，沒收之，於全部或一部不能沒收或不宜執行沒收時，追徵其價額。  九 犯罪事實欄一㈨ 何彥成犯販賣第二級毒品罪，處有期徒叁年拾月。 扣案如附表二編號一至四「扣案物品名稱」欄所示之物，均沒收之；未扣案之販賣所得新臺幣叁仟元，沒收之，於全部或一部不能沒收或不宜執行沒收時，追徵其價額。 上訴駁回。  十 犯罪事實欄一㈩ 何彥成犯販賣第二級毒品罪，處有期徒叁年拾月。 扣案如附表二編號一至四「扣案物品名稱」欄所示之物，均沒收之；未扣案之販賣所得新臺幣叁仟元，沒收之，於全部或一部不能沒收或不宜執行沒收時，追徵其價額。 上訴駁回。  十一 犯罪事實欄一 何彥成犯販賣第二級毒品罪，處有期徒刑肆年貳月。 扣案如附表二編號一至四「扣案物品名稱」欄所示之物，均沒收之；未扣案之販賣所得新臺幣陸仟元，沒收之，於全部或一部不能沒收或不宜執行沒收時，追徵其價額。 上訴駁回。  十二 犯罪事實欄一 何彥成犯販賣第二級毒品罪，處有期徒刑肆年貳月。 扣案如附表二編號一至四「扣案物品名稱」欄所示之物，均沒收之；未扣案之販賣所得新臺幣陸仟元，沒收之，於全部或一部不能沒收或不宜執行沒收時，追徵其價額。 上訴駁回。  十三 犯罪事實欄一 何彥成犯販賣第二級毒品罪，處有期徒刑肆年貳月。 扣案如附表二編號一至四「扣案物品名稱」欄所示之物，均沒收之；未扣案之販賣所得新臺幣陸仟元，沒收之，於全部或一部不能沒收或不宜執行沒收時，追徵其價額。 上訴駁回。  十四 犯罪事實欄一 何彥成犯販賣第二級毒品罪，處有期徒刑肆年貳月。 扣案如附表二編號一至四「扣案物品名稱」欄所示之物，均沒收之；未扣案之販賣所得新臺幣陸仟元，沒收之，於全部或一部不能沒收或不宜執行沒收時，追徵其價額。 上訴駁回。  十五 犯罪事實欄一 何彥成犯販賣第二級毒品罪，處有期徒刑伍年捌月。 扣案如附表二編號一至四「扣案物品名稱」欄所示之物，均沒收之；未扣案之販賣所得新臺幣陸仟元，沒收之，於全部或一部不能沒收或不宜執行沒收時，追徵其價額。 上訴駁回。  十六 犯罪事實欄一 何彥成犯販賣第二級毒品罪，處有期徒刑伍年捌月。 扣案如附表二編號一至四「扣案物品名稱」欄所示之物，均沒收之；未扣案之販賣所得新臺幣陸仟元，沒收之，於全部或一部不能沒收或不宜執行沒收時，追徵其價額。 上訴駁回。  十七 犯罪事實欄一 何彥成犯販賣第二級毒品罪，處有期徒伍年肆月。 扣案如附表二編號一至四「扣案物品名稱」欄所示之物，均沒收之；未扣案之販賣所得新臺幣叁仟元，沒收之，於全部或一部不能沒收或不宜執行沒收時，追徵其價額。 上訴駁回。  十八 犯罪事實欄一 何彥成犯販賣第二級毒品罪，處有期徒刑柒年貳月。 扣案如附表二編號一至五「扣案物品名稱」欄所示之物，均沒收之；未扣案之販賣所得新臺幣壹仟元，沒收之，於全部或一部不能沒收或不宜執行沒收時，追徵其價額。 上訴駁回。 
附表二：
編號 扣案物品 備註 一 電子磅秤1台 與犯罪事實欄一㈠至相關 二 分裝袋（白線）1批  三 分裝袋（紅線）2批  四 門號0000000000號行動電話1支（含SIM卡1張；廠牌：SAMSUNG、型號J4；IMEI：000000000000000、000000000000000）  五 行動電話1支（內含SIM卡2張，廠牌：POCOPHONE；IMEI碼：000000000000000號、000000000000000號） 與犯罪事實欄一㈠至㈥、相關 

附表三：
編號 扣案物品 備註 一 安非他命吸食器1組 與本案各次販賣毒品犯行均無關，係被告供施用毒品犯行所用之物 二 殘渣袋3個